【裁判字號】    89,台上,2963
【裁判日期】    890525
【裁判案由】    違反公司法
【裁判全文】
最高法院刑事判決                              八十九年度台上字第二九六三號
    上  訴  人  甲○○
                丙○○
    右  一  人
    選任辯護人  熊賢祺律師
    上  訴  人  乙○○
右上訴人等因違反公司法案件，不服台灣高等法院台中分院中華民國八十九年二月十
六日第二審判決（八十八年度上訴字第二三七○、二三七一號，起訴案號：台灣台中
地方法院檢察署八十七年度偵字第一六五四四號），提起上訴，本院判決如左：
    主  文
上訴駁回。
    理  由
一、丙○○及乙○○部分：
按刑事訴訟法第三百七十七條規定，上訴於第三審法院，非以判決違背法令為理由，
不得為之。是提起第三審上訴，應以原判決違背法令為理由，係屬法定要件。如果上
訴理由狀並未依據卷內訴訟資料，具體指摘原判決不適用何種法則或如何適用不當，
或所指摘原判決違法情事，顯與法律規定得為第三審上訴理由之違法情形，不相適合
時，均應認其上訴為違背法律上之程式，予以駁回。本件原判決綜合調查證據之結果
，認上訴人丙○○及乙○○共同並牽連犯有公司法第九條第三項前段公司應收之股款
，股東並未實際繳納，而以申請文件表明收足罪及刑法第二百十四條明知為不實之事
項，而使公務員登載於職務上所掌之公文書，足以生損害於公眾罪之事實，因而撤銷
第一審關於其二人部分之科刑判決，改判仍依牽連犯關係，從一重之前罪處斷，分別
量處拘役五十日，均併予宣告緩刑二年，已詳認定犯罪事實之依據及憑以認定之理
由，並對上訴人等否認犯罪之辯詞，如何不足採信，均已依據卷內資料予以指駁及說
明，從形式上觀察，原判決並無違背法令情形。上訴意旨仍執陳詞，謂上訴人等對於
公司設立登記相關事項均不知情，悉委由證人張廖麗雪全權處理，且完全不知張廖麗
雪於富邦銀行私設公司帳戶，亦不認識另一被告林淑蕙，又申請時並無借款，且有銀
行抵押債權新台幣（下同）九百萬元，張廖麗雪復未告知資金須自己提供，僅係過失
犯，與公司法第九條第三項前段之構成要件不符等語，係就原判決已詳為論斷與說明
之事項，再為事實上之爭執，殊非適法之第三審上訴理由。按審理事實之法院，其認
定被告犯罪事實所憑之證據，並不以直接證據為限，間接證據亦包括在內，凡綜合調
查所得之各種直接及間接證據，本於推理之作用得其心證而為事實之判斷，既與事實
無違，此項判斷即與完全憑空推測迥異，即不容任意指為違法，原判決並非僅依憑張
廖麗雪在原審中之供述為認定其等犯行之唯一證據，而係引述多項證據（見原判決理
由二），本於推理之作用予以綜合判斷，認與事實相符，經核並無違證據法則。次按
事實之認定及證據之取捨，乃屬事實審法院之職權，苟無違反經驗法則及論理法則，
自難指為違法。上訴人等如何具公司法第九條第三項前段之故意，致本件犯行之成立
，原判決於理由二已詳述其調查審認之結果，核屬事實審法院採證認事職權之適法行
使，不能任指為違法。又刑事訴訟法第三百十條第二款規定，有罪之判決書，對於被
告有利之證據不採納者，固應說明其理由。惟其所謂對於被告有利之證據，係指該證
據客觀上對論罪科刑有所影響，且對被告有利，具有證據評價之必要性者而言。倘該
證據客觀上對論罪科刑並無影響，既無為證據評價之必要，縱未在判決理由內加以說
明，亦僅係行文簡略而已，上訴人等仍執此爭執，要難指為違背法令。再刑事訴訟法
第三百七十九條第十款所謂應於審判期日調查之證據，必須該證據確與待證事實有重
要關係，就其案情委有調查之必要者而言。本件事證已臻明確，原審未分別依丙○○
及乙○○之聲請，就其等於一審否認犯罪，與乙○○之妻劉蔡素蓮設定九百萬元抵押
權及申請當時並無借款之事實等項為無益之調查，不能任指為調查未盡。末查，本院
為法律審，應以第二審判決所確認之事實為基礎，據以判斷原審判決是否違背法令，
故於第二審判決後，不得主張新事實或提出新證據，為其第三審之上訴理由。丙○○
在原審辯論終結前，未曾主張原審未調查該張廖麗雪會計事務所以同一方法及手段欺
騙不懂法律或自信其行為為法律所許可之當事人，於上訴本院時，方提出此新事實，
況原審審判期日調查證據完畢時，審判長問其尚有何證據聲請調查，丙○○答「無」
（見原審卷第一０八頁反面），自非依卷內資料執為指摘，仍非適法。此外，上訴人
等徒憑己意，對原審職權之適法行使及原判決理由已詳為論斷之事項，再事爭辯，顯
與法定上訴第三審之形式要件不符，其等上訴違背法律上之程式，均應予駁回。
二、甲○○部分：
查第三審上訴書狀，應述上訴之理由，其未述者，得於提起上訴後十日內補提理
由書於原審法院，已逾上述期間，而於第三審法院未判決前仍未提出上訴理由書狀者
，第三審法院應以判決駁回之，刑事訴訟法第三百八十二條第一項、第三百九十五條
後段規定甚明。本件上訴人甲○○因共同並牽連犯有公司應收之股款，股東並未實際
繳納，而以申請文件表明收足，及明知為不實之事項，而使公務員登載於職務上所掌
之公文書，足以生損害於公眾（公司法第九條第三項前段及刑法第二百十四條）案件
，不服原判決，於民國八十九年三月九日提起上訴，並未述理由，迄今逾期已久，
於本院未判決前仍未提出，依上開規定其上訴自非合法，亦應予駁回。
據上論結，應依刑事訴訟法第三百九十五條，判決如主文。
中      華      民      國    八十九    年      五      月    二十五    日
                              最高法院刑事第七庭
                                  審判長法官  謝  家  鶴
                                        法官  洪  文  章
                                        法官  花  滿  堂
                                        法官  陳  世  淙
                                        法官  洪  佳  濱
      右正本證明與原本無異
                                              書  記  官
中      華      民      國    八十九    年      六      月      八      日


司法院資訊處製作；財團法人民間司法改革基金會備份。
